臺灣臺中地方法院刑事判決　　　　　　　96年度交易字第37號
公　訴　人　台灣台中地方法院檢察署檢察官
被　　　告　甲○○
上列被告因過失傷害案件，經檢察官提起公訴（九十五年度偵字
第一七九二一號），本院判決如下：
    主    文
甲○○因過失傷害人，處拘役貳拾日，如易科罰金，以銀元參佰
元即新台幣玖佰元折算壹日。
    犯罪事實
一、甲○○於民國九十四年八月十九日八時二十五分許，駕駛車
    牌號碼RI-3141號自小客車，沿台中市○區○○街由南往北
    （即向上路往公益路方向）行駛，行經台中市○區○○街與
    精誠二十一街無號誌，又未劃分幹、支線之交岔路口，於進
    入該交岔路口前先停車再起步通過時，本應注意包括左右來
    車之車前狀況，隨時採取必要之安全措施。而依當時天候晴
    、日間自然光線、柏油路面乾燥、無缺陷、道路無障礙物及
    視距良好之情形，又無不能注意之情事，竟於起步通過該交
    岔路口之際，疏未注意包括左右來車之車前狀況，隨時採取
    必要之安全措施。適有張登寅無照騎乘車牌號碼TH3-207號
    輕機車搭載其妻丙○○，沿精誠二十一街（起訴書誤載為精
    誠二十二街）由西往東（即精誠路往忠明南路方向）行駛至
    該交岔路口時，亦疏未注意包括左右來車之車前狀況，隨時
    採取必要之安全措施，及同為直行車之左方車應暫停讓右方
    車先行，而貿然通過該交岔路口，致甲○○所駕駛之RI-314
    1號自小客車左前保險桿擦撞張登寅所騎乘之TH3-207號輕機
    車之右側，並撞及丙○○右小腿，使丙○○受有右側脛骨、
    腓骨粉碎性開放性骨折之傷害，造成輕度肢障。甲○○於肇
    事後，尚未有偵查權限之公務員發覺前，即主動向據報前往
    處理之員警表明為肇事人，自首並接受裁判。
二、案經丙○○訴請台灣台中地方法院檢察署檢察官偵查起訴。
    理    由
一、訊據被告甲○○固坦承於上揭時地駕駛RI-3141號自小客車
    與告訴人丙○○之夫張登寅所騎乘之LAN-773號輕機車發生
    碰撞，致告訴人丙○○受有右側脛骨、腓骨粉碎性開放性骨
    折等情，惟矢口否認有何過失傷害犯行，辯稱當時伊駕駛RI
    -3141自小客車，至台中市○區○○街與精誠二十一街口交
    岔路口時，已先停車觀看有否車輛，才通過該交岔路口，伊
    發現張登寅所騎乘之機車距伊駕駛之自小客車約三、五公尺
    ，伊有剎車，是張登寅騎乘機車撞伊駕駛之自小客車，丙○
    ○腳部碰觸伊所駕駛自小客車左邊，腳部才受傷，伊無過失
    云云。然查：
（一）上揭事實業據告訴人丙○○於警訊、偵查及本院審理時指
      訴綦詳，告訴人丙○○於警訊時係指稱伊當時乘坐伊夫張
      登寅所騎乘之輕機車，由台中市西區○○○○○街往忠明
      南路方向行駛至大忠街口，時速二十公里左右，通過該交
      岔路口有減速查看有無來車，看見被告所駕駛之自小客車
      過來時，已來不及反應，該交岔路無交通號誌，係被告停
      車後又起步才發生車禍等語；另於偵查中指稱九十四年農
      曆七月半早上八點多，伊夫張登寅騎機車載伊，與被告開
      車在台中市○區○○街與精誠二十一街口發生車禍，伊等
      看被告停車才騎過去，後來被告又發動車子撞過來，撞到
      伊等機車右邊，直接撞及伊右小腿，伊現在是輕度肢障，
      無法走路，該交岔路口無交通號誌，伊等機車是要直行等
      語；而在本院審理時則稱伊當時坐在機車後座，被告先停
      在路口，伊等發現被告停在路口才起動等語，前後一致，
      並與證人即其夫張登寅於警訊時所供伊當時騎乘TM3-207
      號輕型機車後載丙○○，在台中市○區○○街與精誠二十
      一街口與被告發生車禍，伊時速約十至二十公里左右，伊
      至路口時發現被告車子疾駛過來已來不及反應，該交岔路
      口無交通號誌，及於偵查中具結證稱當時伊要通過交岔路
      口，看見被告車子停在右前方路口，伊慢慢騎過去，時速
      約十幾公里，不超過二十公里，被告一下子就撞過來，被
      告車子保險桿撞到伊妻右腳，伊機車倒向左邊，該交岔路
      口無交通號誌等語，大略相符，復有台中市警察局第一分
      局道路交通事故調查報告表、道路交通事故現場圖、道路
      交通事故談話紀錄表、現場照片，及載有告訴人丙○○因
      本件車禍所受傷害，並造成輕度肢障之行政院衛生署台中
      醫院診斷證明書、勞工保險傷病診斷書、中華民國身心障
      礙手冊、身心障礙者鑑定表等影本在卷可稽，應堪採信。
（二）依卷附台中市警察局第一分局道路交通事故調查報告表、
      道路交通事故現場圖及現場照片顯示，當時被告所駕駛之
      RI-3141號自小客車，與告訴人丙○○之夫張登寅無照所
      騎乘之TH3-207號輕機車（張登寅於警訊、偵查中已自承
      未領有機車駕駛執照），係在台中市○區○○街與精誠二
      十一街無號誌，又未劃分幹、支線之交岔路口內發生碰撞
      ，碰撞地點無論距離被告駕駛自小客車直行之大忠街停車
      線及張登寅騎乘機車直行之精誠二十一街停車線均有數公
      尺，亦即雙方當時皆已進入該交岔路口數公尺，且係被告
      駕駛之自小客車左前保險桿擦撞張登寅騎乘之機車右側所
      造成。參諸被告於警訊時先供稱伊當時時速十公里以下，
      復更正為五公里以下，另在本院審理時供稱伊剛起動車速
      很慢；及證人張登寅於警訊時供稱伊當時時速約十至二十
      公里左右；另於偵查中供稱時速約十幾公里，不超過二十
      公里等語，顯見被告駕駛RI-3141號自小客車與證人張登
      寅騎乘TH3-207號輕機車通過該交岔路口時均已減速慢行
      等情，益徵本件車禍發生之原因，除張登寅騎乘TH3-207
      號輕機車通過該交岔路口時，疏未注意暫停讓右方駕駛RI
      -3141號自小客車之被告先行外，被告當時駕駛RI-3141號
      自小客車及張登寅騎乘TH3-207號輕機車通過該交岔路口
      時，亦皆有未注意包括左右來車之車前況狀之情形，否則
      ，以本件車禍發生之地點已距離該交岔路口停車線數公尺
      之遠及雙方均已減速慢行之條件下，為何均未能及早發現
      對方，而採取必要有效之避剎措施？
（三）按汽車行駛時，駕駛人應注意車前狀況，隨時採取必要之
      安全措施。又汽車行駛至無號誌且未劃分幹、支線之交岔
      路口時，同為直行車之左方車應暫停讓右方車先行，道路
      交通安全規則第九十四條第三項、第一百零二條第一項第
      二款定有明文。本件被告於九十四年八月十九日八時二十
      五分許，駕駛RI-3141號自小客車沿台中市○區○○街由
      南往北行駛，行經台中市○區○○街與精誠二十一街無號
      誌，又未劃分幹、支線之交岔路口，於進入該交岔路口前
      先停車再起步通過時，本應注意包括左右來車之車前狀況
      ，隨時採取必要之安全措施，且依當時天候晴、日間自然
      光線、柏油路面乾燥、無缺陷、道路無障礙物及視距良好
      之情形，又無不能注意之情事，竟於起步欲通過該交岔路
      口之際，疏未注意包括左右來車之車前狀況，致其所駕駛
      之自小客車左前保險桿，擦撞沿精誠二十一街由西往東行
      駛至該交岔路口時，亦未注意包括左右來車之車前狀況，
      隨時採取必要之安全措施，及同為直行車之左方車應暫停
      讓右方車先行，而貿然通過該交岔路口之張登寅所騎乘搭
      載告訴人丙○○之TH3-207號輕機車右側，並撞及告訴人
      丙○○右小腿，使告訴人丙○○受有右側脛骨、腓骨粉碎
      性開放性骨折之傷害，造成輕度肢障，被告自有未注意車
      前狀況之過失，而騎乘TH3-207號輕機車之張登寅則有未
      注意車前狀況，及同為直行車之左方車未暫停讓右方車先
      行之過失。即本件車禍經台灣省車輛行車事故覆議鑑定委
      員會鑑定結果，亦認被告駕駛自小客車，行經無號誌之交
      岔路口未注意車前狀況，為肇事次因；張登寅駕駛輕機車
      ，行經無號誌之交岔路口，左方車未暫停讓右方車先行，
      為肇事主因，有該委員會九十六年三月十二日府覆議字第
      0966200554號函附卷足憑，是本件事證已臻明確，被告所
      辯其無過失云云，無非飾卸之詞，不足採信，其犯行堪予
      認定。
（四）至於公訴人及台灣省台中市區車輛行車事故鑑定委員會、
      台灣省車輛行車事故覆議鑑定委員會均認被告就本件車禍
      另有行經無號誌交岔路口疏未減速慢行之過失部分，為被
      告所否認，被告此部分辯稱當時伊駕駛RI-3141自小客車
      ，至台中市○區○○街與精誠二十一街口交岔路口時，已
      先停車觀看有否車輛，才通過該交岔路口等語，業經告訴
      人丙○○及證人張登寅供述屬實，被告駕駛自小客車進入
      該交岔路口前既已先停車再起步通過，即難認有疏未減速
      慢行之過失，併予敘明。
二、核被告所為，係犯刑法第二百八十四條第一項前段之過失傷
    害罪。本件車禍報案人或勤指中心轉來資料並未報明肇事人
    姓名，處理員警前往現場處理時，被告在場，且當場承認為
    肇事人，有台中市○○○道路交通事故肇事人自首情形紀錄
    表在卷佐參，被告既於案發現場，即向處理員警表明其為本
    件車禍之肇事人，並接受裁判，其事後主觀上否認對本件車
    禍之過失責任，仍符合自首要件，應依修正前刑法第六十二
    條前段規定減輕其刑（詳後述），爰審酌被告並無任何前科
    紀錄（見卷附台灣高等法院被告前案紀錄表），告訴人丙○
    ○固因本件車禍受有右側脛骨、腓骨粉碎性開放性骨折之傷
    害，造成輕度肢障，但本件車禍之肇事主因在於騎乘機車之
    告訴人丙○○之夫張登寅，被告過失責任尚輕，且被告就該
    RI-3141號自小客車已投保強制險及任意險，國泰世紀產物
    保險股份有限公司人員黃志偉亦到庭證稱該公司答應賠償告
    訴人丙○○新台幣三十萬元，為告訴人丙○○拒絕（告訴人
    丙○○提起附帶民事訴訟，係請求被告賠償新台幣一百五十
    一萬零四百六十七元），致雙方迄未能達成和解等一切情狀
    ，處以如主文所示之刑，並諭知易科罰金之折算標準。又被
    告行為後，刑法第六十二條「對於未發覺之罪自首而受裁判
    者，減輕其刑。但有特別規定者，依其規定」之規定，業經
    公布修正為「對於未發覺之罪自首而受裁判者，得減輕其刑
    。但有特別規定者，依其規定」；另刑法第四十一條第一項
    前段「犯最重本刑為五年以下有期徒刑以下之刑之罪，而受
    六個月以下有期徒刑或拘役之宣告者，因身體、教育、職業
    、家庭之關係或其他正當事由，執行顯有困難者，得以一元
    以上三元以下折算一日，易科罰金」，並適用修正前罰金罰
    鍰提高標準條例第二條（現已刪除）之規定，亦修正為「犯
    最重本刑為五年以下有期徒刑以下之刑之罪，而受六個月以
    下有期徒刑或拘役之宣告者，得以新台幣一千元、二千元或
    三千元折算一日，易科罰金」，自九十五年七月一日施行。
    依修正施行後刑法第二條第一項「行為後法律有變更者，適
    用行為時之法律。但行為後之法律有利於行為人者，適用最
    有利於行為人之法律」之規定，比較修正前後刑法第六十二
    條前段之規定，修正後之規定並未較有利於被告，故本件應
    適用被告行為時即修正前刑法第六十二條前段規定論以自首
    減輕其刑；而比較修正前後刑法第四十一條第一項前段之規
    定，修正後之規定，亦未較有利於被告，應適用被告行為時
    即修正前刑法第四十一條第一項前段之規定，諭知其易科罰
    金之折算標準，即應以銀元三百元折算一日，經折算為新台
    幣後，應以新台幣九百元折算一日。又刑法第二百八十四條
    第一項前段之過失傷害罪，其法定罰金刑為或科五百元以下
    罰金，原適用修正施行前刑法第三十三條第五款「主刑之種
    類如左：五、罰金：一元以上」及罰金罰鍰提高標準條例第
    一條前段規定之結果，該罪所得科處之法定罰金刑最高為銀
    元五千元（即新台幣一萬五千元），最低為銀元十元（即新
    台幣三十元）；而依刑法施行法所增訂第一條之一「中華民
    國九十四年一月七日刑法修正施行後，刑法分則編所定罰金
    之貨幣單位為新台幣。九十四年一月七日刑法修正時，刑法
    分則編未修正之條文定有罰金者，自九十四年一月七日刑法
    修正施行後，就其所定數額提高為三十倍。但七十二年六月
    二十六日至九十四年一月七日新增或修正之條文，就其所定
    數額提高為三倍」，及修正施行後刑法第三十三條第五款「
    主刑之種類如下：五、罰金：新台幣一千元以上，以百元計
    算之」之規定，該罪所得科處之法定罰金刑最高為新台幣一
    萬五千元，最低為新台幣一千元，比較修正前後有關法定罰
    金刑之規定，應以被告行為時即修正前有關法定罰金刑之規
    定較有利於被告，均併予說明。
據上論斷，應依刑事訴訟法第二百九十九條第一項前段，刑法第
二條第一項前段、第二百八十四條第一項前段、修正前刑法第六
十二條前段、第四十一條第一項前段，罰金罰鍰提高標準條例第
一條前段、修正前罰金罰鍰提高標準條例第二條，現行法規所定
貨幣單位折算新台幣條例第二條，判決如主文。
本案經檢察官乙○○到庭執行職務。
中　　華　　民　　國　九十六　年 　四 　月 　二十七 　日
                  台灣台中地方法院刑事第五庭
                        審判長法  官  鍾堯航
                              法  官  巫淑芳
                              法  官  劉麗瑛
上正本證明與原本無異。
如不服本判決，應於送達後十日內向本院提出上訴狀（須附繕本
），上訴於台灣高等法院台中分院。
                              書記官  吳淑願
中　　華　　民　　國　九十六　年　 四　　月　二十七 　日
附錄論罪科刑法條
刑法第二百八十四條第一項：
因過失傷害人者，處六月以下有期徒刑，拘役或五百元以下
罰金，致重傷者，處一年以下有期徒刑、拘役或五百元以下
罰金。
